臺灣士林地方法院民事判決　　　　　　　94年度小上字第29號
上　訴　人　甲○○
被　上訴人　合作金庫銀行股份有限公司
法定代理人　丙○○
訴訟代理人　乙○○
上列當事人間請求給付票款事件，上訴人對於中華民國94年3 月
17日本院士林簡易庭93年度士小字第1093號第一審判決提起上訴
，本院於民國94年8 月18日言詞辯論終結，判決如下：
    主  文
上訴駁回。
第二審訴訟費用新台幣壹仟伍佰元由上訴人負擔。
    理  由
本件被上訴人起訴主張：被上訴人執有上訴人所簽發，票號AD00
00000 號、發票日民國92年2 月21日、面額新台幣（下同）25,8
00元、付款人匯通銀行士林分行之支票1 紙（下稱系爭支票），
經於92年2 月24日提示未獲兌現。嗣因被上訴人不慎遺失系爭支
票，乃依法聲請公示催告、除權判決在案。爰本於票據法律關係
，請求上訴人給付25,800元，及自92年2 月24日起至清償日止，
按年息6%計算之利息等語。上訴人則以：訴外人魏國彬竊取上訴
人之空白支票及印章，偽造系爭支票，供其經營之高銓實業有限
公司（下稱高銓公司）持向被上訴人融資。被上訴人未依內部作
業規定詳實徵信，退票後復未依規定停止撥貸，可證被上訴人明
知魏國彬無轉讓系爭支票之權利。被上訴人係以惡意或重大過失
取得系爭支票，不得享有票據權利。上訴人自得拒絕給付票款等
語，資為抗辯。
原審以：(一)魏國彬係高銓公司負責人，上訴人於89年9 月間向高
銓公司借款，以不動產設定最高限額本金500,000 元之抵押權，
於90年8 月27日已清償完畢，有高銓公司出具之債務清償證明書
可稽。(二)上訴人於89年9 月25日向魏國杉經營之高銓公司借款38
6,700 元，簽發農民銀行支票23張交付魏國彬作為借貸之憑據，
至90年3 月2 日上訴人增加貸款100,000 元，上訴人應魏國彬之
要求，簽發面額較高之支票以更換原簽發之支票，上訴人乃簽發
匯通銀行支票20紙（含系爭支票）及合作金庫支票3 張交付魏國
彬辦理換票，作為增資之憑據，魏國彬亦有交付借貸及增資之款
項與上訴人，系爭支票係被告於借款時所交付，顯非魏國彬盜取
上訴人印章未授權所簽發，有台灣高等法院檢察署93年度上聲議
字第1029號處分書可稽，上訴人抗辯印章為魏國彬所竊取盜蓋，
偽造支票，未授權魏國彬簽發系爭支票等情，顯不足採。(三)上訴
人向魏國彬經營之高銓公司借款雖已於90年8 月27日已全部償還
，惟魏國彬早於90年3 月2 日持上訴人簽發之支票向被上訴人敦
化分行辦理借款，高銓公司未能於上訴人清償高銓公司之借款時
，同時清償其向被上訴人之借款，致高銓公司無法取回上訴人簽
發持向被上訴人借款之支票，經高銓公司及其負責人魏國彬書立
聲明書記載願承擔上訴人簽發持向被上訴人票貼之票款債務，有
高銓公司及魏國彬所書立之聲明書各1 份可稽，被上訴人於收受
上訴人簽發由高銓公司交付票貼之系爭支票時，上訴人尚未清償
向高銓公司之借款，顯認被上訴人於收受系爭支票時，並無惡意
或重大過失，上訴人不得以自己與高銓公司或魏國彬間所存抗辯
（債務已清償）之事由對抗執票人被上訴人。按在票據上簽名者
，依票上所載之文義負責，發票人對於執票人應照支票文義擔保
支票之支付，又執票人向支票債務人行使追索權時，得請求自為
付款提示日起算之利息，如無約定利率者，依年利6 釐計算，票
據法第5 條第1 項、第126 條、第133 條規定甚明，從而，被上
訴人請求上訴人給付系爭票款及法定遲延為有理由，應予准許。
按對於小額程序之第一審裁判之上訴，非以其違背法令為理由，
不得為之。又當事人於小額程序之第二審程序不得提出新攻擊或
防禦方法，民事訴訟法第436 之24條第1 項、第436 之28條分別
定有明文。次按票據法第14條所謂以惡意取得票據者，不得享有
票據上之權利，係指從無權處分人之手，受讓票據，於受讓當時
有惡意之情形而言，如從有正當處分權人之手，受讓票據，係出
於惡意時，亦僅生票據法第13條但書所規定，票據債務人得以自
己與發票人或執票人之前手間所存人的抗辯之事由對抗執票人而
已，尚不生執票人不得享有票據上權利之問題。第按票據法第13
條但書所謂執票人取得票據出於惡意，係以執票人取得票據時為
準，決定其是否惡意，並應由票據債務人就此負舉證責任。原審
認上訴人抗辯印章為魏國彬所竊取盜蓋，偽造支票乙節，不足採
信。且被上訴人於收受上訴人簽發由高銓公司交付票貼之系爭支
票時，上訴人尚未清償向高銓公司之借款，顯認被上訴人於收受
系爭支票時，並無惡意或重大過失，上訴人不得以自己與高銓公
司或魏國彬間所存抗辯（債務已清償）之事由對抗被上訴人，而
為上訴人敗訴之判決，經核於法並無違誤。上訴意旨指摘原判決
不當，求予廢棄，非有理由。又被上訴人對魏國彬提起偽造有價
證券罪之告訴，業經檢察官偵查終結為不起訴處分確定，被上訴
人再行提出自訴，亦經法院判決自訴不受理（尚未確定），有台
灣高等法院檢察署93年度上聲議字第1029號處分書、台灣台北地
方法院92年度自字第255 號刑事判決影本各在卷可稽，本件無裁
定停止訴訟程序之必要。又上訴人既不得以自己與高銓公司或魏
國彬間所存抗辯之事由對抗被上訴人，本院自無再行訊問證人魏
國彬之必要。至上訴人於準備程序終結後，聲請訊問證人張度雄
，係屬新攻擊方法，不應准許。且魏國彬向上訴人提出之汽車訂
購合約書內容縱令不實，亦不能認被上訴人即係基於惡意受讓系
爭支票，本件亦無訊問證人張度雄之必要，併此敘明。
據上論結，本件上訴為無理由，依民事訴訟法第436 條之24、第
436 條之32、第449 條第1 項、第78條、第436 條之19第1 項，
判決如主文。
中　　華　　民　　國　　94　　年　　9　　月　　2　  　日
                  民事第一庭  審判長法  官  黃小瑩
                                    法  官  洪舜帆
                                    法  官  楊智勝
以上正本證明與原本無異。
本判決不得上訴。
中　　華　　民　　國　　94　　年　　9 　　月　　6　   日
                                    書記官  黃王雅寬
